【裁判字號】    89,訴,1203
【裁判日期】    900330
【裁判案由】    懲治走私條例
【裁判全文】
臺灣臺南地方法院刑事判決                        八十九年度訴字第一二三號
    公  訴  人  臺灣台南地方法院檢察署檢察官
    被      告  丁○○
右列被告因違反懲治走私條例案件，經檢察官提起公訴（八十九年度偵字第一○四三
一號），本院判決如左：
    主  文
丁○○無罪。
    理  由
一、公訴意旨略以：被告丁○○係「勝福春十二號」漁船船員，於民國八十八年二月
    二日下午六時許，與該漁船船長丙○○、船員甲○○、乙○○（上開三人均另案
    審理），駕駛該漁船在台灣省澎湖縣七美鄉南方海域時，共同基於走私大陸地區
    魚貨之犯意聯絡，明知不詳船名之大陸漁船上之魚貨係來自大陸地區，卻以新台
    幣（下同）五萬元之價格向該大陸漁船購買魚貨：「白帶魚」二三六○公斤、「
    螃蟹」三五七六公斤、「七星鱸」三○八五公斤、「肉魚」九七八公斤、「春只
    魚」一一四公斤、「白口魚」三○公斤，總重量達一萬零一百四十三公斤，暨冷
    媒六桶。嗣於八十八年二月二日二十二時三十分，私運上述物品進入台南市安平
    漁港時，為警查獲，並扣得上開魚貨、冷媒。
二、按犯罪事實應依證據認定之，無證據不得推定其犯罪事實；又不能證明被告犯罪
    者，即應諭知無罪之判決，刑事訴訟法第一百五十四條、第三百零一條第一項分
    別定有明文。又認定不利於被告之事實，須依積極證據，茍積極證據不足為不利
    於被告事實之認定時即應為有利於被告之認定，更不必有何有利之證據，最高法
    院三十年上字第八一六號著有判例可資參照。
三、本件檢察官認被告涉有違反懲治走私條例第二條第一項罪嫌，係以懲治走私條例
    所公告管制物品項目及其數額丁項規定：自淪陷區私運物品進入本國自由地區超
    過一千公斤者，以管制進出口物品論，其稱自淪陷區私運物品，解釋上應包括由
    大陸地區人民先載運至公海或台灣海域，再由台灣之船舶接運至台灣之接駁方式
    ，始符合立法意旨，否則欲私運之走私漁船只須與大陸地區之漁船勾結，連絡先
    由大陸地區之漁船載運私貨至公海或台灣海域，則本法將形同具文，是本件雖被
    告等係於澎湖外海向中國大陸漁船購買，亦應成立私運罪，及扣案之漁貨等資為
    主要論據。
四、按懲治走私條例第二條第一項規定私運管制物品進口逾公告數額者，其所稱之私
    運管制物品進口之「管制物品」，係以行政院依懲治走私條例第二條第四項公告
    「管制物品項目及其數額」之甲、丙、丁項所稱物品為限。次按依行政院前揭公
    告丁項規定：自「淪陷區」私運物品進入本國自由地區或自本國自由地區私運物
    品前往「淪陷區」，其所私運之物品，以管制物品論，除屬於甲項及乙項之物品
    不限數額外，其餘以私運一項或數項，其總額由海關比照緝獲時之完稅價格計算
    ，超過新臺幣十萬元或重量達一千公斤者，以管制進出口物品論。亦即，行政院
    前揭公告丁項所稱之「以管制物品論」之物品，係指自淪陷區私運至本國自由地
    區或自本國自由地區私運物品前往淪陷區之物品而言；又行政院前揭公告丁項所
    指之「淪陷區」，係指「台灣地區」（即台灣、澎湖、金門、馬祖及政府治權所
    及之其他地區）以外之中華民國領土，亦即懲治走私條例第十二條所指之「大陸
    地區」。而我國領海係指沿海十二海浬以內之水域（六十八年十月八日（六八）
    統(一)義字第五○四六號總統令公告），如係在逾十二海浬之公海上，即非上開所
    指之「大陸地區」（即淪陷區），此有最高法院八十五年度台上字第三八○○號
    判決可稽。是前揭行政院公告丁項所稱：「自淪陷區私運物品進入本國自由地區
    ，‧‧‧超過新台幣十萬元或重量達一千公斤者，以管制進口物品論。」及懲治
    走私條例第十二條所定「自大陸地區私運物品進入台灣地區者，以私運物品進口
    論，適用本條例規定處斷」之準走私罪之成立，均以自大陸（淪陷）地區私運至
    台灣（本國自由）地區為必要。亦有最高法院八十六年度臺上字第六四○號判決
    、第五九○七號判決、八十七年度臺上字第三六一七號判決、八十八年度臺上字
    第三五六九號判決意旨可資參照。準此，私運進口之物品縱逾行政院前揭公告丁
    項之價額或重量，如該物品非自大陸（淪陷）地區私運至臺灣（本國自由）地區
    ，則該物品即不屬於前揭公告丁項之管制物品，自無從成立懲治走私條例第二條
    第一項之私運管制物品進口罪。
五、查本案所查扣之漁貨並不屬於行政院依懲治走私條例第二條第四項所公告之「管
    制物品項目及其數額」所規定之甲項及丙項第一至三類之管制物品項目，此觀甲
    項及丙項第一至三類所列之管制物品項目並未包含漁貨物品自明；此外，又查無
    何積極證據可資證明扣案漁貨係屬於匪偽生產、製造、加工等之物品，或有匪偽
    文字或圖案之標誌，或雖無匪偽文字或圖案之標誌而經鑑定確係匪偽之物品，故
    亦不屬於前揭公告所規定丙項第四類之匪偽物品，是本案所扣案漁貨即非前揭公
    告甲項及丙項之管制進口物品，合先敘明。次查被告於本院審理中自承其參與向
    大陸漁船購買上開漁貨之地點約在北緯二十一度二十一分、東經一一八度二十幾
    分之澎湖縣七美島西南外海處（見本院八十九年十一月二十八日筆錄），此經本
    院向內政部函詢結果，查知上開海域距我國東沙島約八十八浬，係在我國十二浬
    領海及二十四浬鄰接區外，此有該部八十九年十二月十一日台（八九）內地字第
    八九一七四八二號函在卷可稽，是縱認被告確有參與向大陸漁船購買漁貨，然因
    交易地點係在逾十二海浬之公海上，依前開最高法院八十五年度台上字第三八○
    ○號判決意旨，則該海域亦非屬於大陸（淪陷）地區；參以扣案漁貨種類如白帶
    魚、七星鱸、肉魚、春只魚、白口魚等均為海魚，自應係在海上捕獲而得，此亦
    經被告供稱上開漁貨在該公海區域即可捕獲等語甚明（見本院九十年三月二十一
    日審理筆錄），此外，亦查無其他積極證據可資證明被告及丙○○、甲○○、乙
    ○○等人，與該批漁貨貨主間事前有走私之犯意聯絡及行為分擔，而自大陸（淪
    陷）地區以接駁方式完成本件走私行為，自難率認扣案漁貨係來自大陸（淪陷）
    地區。本件扣案漁貨既非行政院前揭公告之甲、丙項之管制物品，亦非丁項「以
    管制物品論」之物品，業如前述，則扣案漁貨之重量縱逾一千公斤，亦非懲治走
    私條例第二條第一項之管制物品，是被告縱參與私運扣案漁貨進口，亦不得遽論
    有何違反懲治走私條例第二條第一項私運準管制物品進口之犯行。
六、末查扣案之冷媒完稅價格為四千八百三十九元，有財政部高雄關稅局八十九年十
    二月十四日關緝字第八九○六一一五三號函附卷可稽，又冷媒非屬行政院前揭公
    告甲項之管制物品，此由甲項所列之管制物品項目並未包含冷媒即可得知；再者
    ，扣案冷媒依其完稅價格計算既未逾十萬元，則扣案冷媒即非行政院前揭公告丙
    項之管制物品，亦非丁項「以管制物品論」之物品。從而，扣案冷媒既非行政院
    前揭公告甲、丙項之管制物品，亦非丁項「以管制物品論」之物品，則被告縱參
    與私運扣案冷媒進口，自亦無從成立懲治走私條例第二條第一項之私運管制物品
    進口罪。
七、綜上所述，本件依調查所得證據尚不足以證明被告確有檢察官所指之上開犯行，
    此外，復查無其他積極證據足資認定被告有何違反懲治走私條例第二條第一項之
    私運管制物品進口罪嫌，揆諸首開說明，不能證明被告犯罪，依法應為無罪之諭
    知。
據上論斷，應依刑事訴訟法第三百零一條第一項判決如主文。
中      華      民      國    九十      年      三      月     三十     日
                              臺灣臺南地方法院刑事第四庭
          審判長  法  官  張  菁
                                          法  官  卓穎毓
                                          法  官  張銘晃
右正本證明與原本無異
如不服本判決應於送達後十日內向本院提出上訴狀（應附繕本）
                                          書記官  杜孟珍
中      華      民      國    九十      年      三      月     三十     日


司法院資訊處製作；財團法人民間司法改革基金會備份。
